【裁判字號】    98,消債抗,122
【裁判日期】    980708
【裁判案由】    更生事件
【裁判全文】
臺灣臺北地方法院民事裁定           98年度消債抗字第122號
抗  告  人  甲○○  原名潘素.
代  理  人  陳祥彬律師
上列抗告人因消費者債務清理事件聲請更生，對於中華民國98年
3 月10日本院民事庭97年度消債更字第85號裁定提起抗告，本院
裁定如下：
    主  文
抗告駁回。
抗告程序費用新台幣壹仟元由抗告人負擔。
    理  由
一、按債務人不能清償債務或有不能清償之虞者，得依本條例所
    定更生或清算程序，清理其債務；更生及清算事件專屬債務
    人住所地之地方法院管轄。不能依前項規定定管轄法院者，
    由債務人主要財產所在地之地方法院管轄，消費者債務清理
    條例第3 條、第5 條分別定有明文。再依一定事實，足認以
    久住之意思，住於一定之地域者，即為設定其住所於該地，
    民法第20條第1 項亦定有明文。是我國民法關於住所之設定
    ，兼採主觀主義及客觀主義之精神，必須主觀上有久住一定
    區域之意思，客觀上有住於一定區域之事實，該一定之區域
    始為住所。又專屬管轄之事件不得以合意定管轄法院。且專
    屬於他法院管轄之事件，無管轄權之法院，並不因移轉管轄
    之裁定而取得管轄權。
二、抗告意旨略以：其自民國89年間即離開戶籍地，於臺北市之
    東森電視事業股份有限公司任職至今，且自93年10月15日起
    迄今均居住於新店市○○路43號2 樓之3 租屋處，足證抗告
    人主觀上有久住於台北縣之意，客觀上亦有長住於租屋處之
    事實，抗告人確以臺北縣新店市租屋處為住所地云云。
三、經查，抗告人戶籍設在花蓮縣吉安鄉○○村○○○街342 巷
    3 號，有戶籍謄本在卷可稽（見原審卷第31頁至33頁）。抗
    告意旨雖稱抗告人自89年起即北上工作多年，工作地點皆位
    於臺北市之東森電視事業股份有限公司，並自93年10月15日
    起即居住於新店市租賃處云云，惟抗告人於93年10月1 日及
    96年10月5 日分別與該租賃處房東訂立租賃契約，租賃期間
    皆僅1 年，有房屋租賃契約書影本在卷可按，堪可認定，已
    徵該位於新店市之租屋地並非其長住久居之地，僅係因工作
    需求而租住，若因工作地點變更、交通便利性、居住品質等
    考量，亦有搬離現租屋地之可能，主客觀上均難認有久住該
    處之事實。而抗告人並未結婚，戶籍地之戶長為抗告人之母
    親，抗告人自出生時即設籍於此，已達36年，應認花蓮縣吉
    安鄉○○村○○○街342巷3號為抗告人之住所，原裁定將抗
    告人本件更生聲請，移送臺灣花蓮地方法院，並無違誤，抗
    告意旨指摘原裁定不當，求予廢棄，非有理由，應予駁回。
四、綜上所述，本件抗告為無理由，爰依消費者債務清理條例第
    11條第2 項、第15條，民事訴訟法第495 條之1 第1 項、第
    449 條第1 項、第95條、第78條，裁定如主文。
中    華    民    國    98    年    7    月    8    日
             民事第二庭     審判長法  官  朱漢寶
                                  法  官  陳秀貞
                                  法  官  黃呈熹
以上為正本係照原本作成。
本裁定不得抗告。
中    華    民    國    98    年    7    月    8    日
                                  書記官  傅美蓮


司法院資訊處製作；財團法人民間司法改革基金會備份。
